臺灣臺北地方法院刑事判決　　　　　　　 93年度訴字第126號
公　訴　人　臺灣臺北地方法院檢察署檢察官
被　　　告　己○○
　　　　　　丙○○
上二人共同
選任辯護人　江東原律師
　　　　　　趙文銘律師
被　　　告　丁○○
上列被告等因違反槍砲彈藥刀械管制條例案件，經檢察官提起公
訴（92年度偵字第24956 號），本院判決如下：
    主  文
己○○未經許可，持有可發射子彈具有殺傷力之改造手槍，處有
期徒刑壹年貳月，併科罰金拾伍萬元，罰金如易服勞役，以新臺
幣玖佰元即銀元參佰元折算壹日。扣案之仿GLOCK 廠拾柒型半自
動手槍之改造改造手槍（槍枝管制編號0000000000）壹支，口徑
玖mm制式子彈參顆，均沒收。
丙○○未經許可，持有可發射子彈具有殺傷力之改造手槍，累犯
，處有期徒刑壹年陸月，併科罰金貳拾萬元，罰金如易服勞役，
以罰金總額與陸個月之日數比例折算。扣案之仿GLOCK 廠拾柒型
半自動手槍之改造改造手槍（槍枝管制編號0000000000）壹支，
口徑玖mm制式子彈參顆，均沒收。
丁○○隱匿關係他人刑事被告案件之證據，處有期徒刑陸月，如
易科罰金，以參佰元折算壹日。
己○○、丙○○被訴未經許可，製造可發射子彈具有殺傷力之改
造手槍，及未經許可，製造子彈部分，均無罪。
    事  實
一、丙○○前因違反麻醉藥品管理條例案件，經臺灣板橋地方法
    院86年易字第7775號判處有期徒刑7 月確定，於民國89年4
    月12日縮刑期滿執行完畢。詎於92年底某日，丙○○在臺北
    縣三重市○○路某不知名之玩具模型槍店內，買受具有殺傷
    力之仿克拉克手槍1 支（槍枝管制編號0000000000）及子彈
    3 顆後，即基於與己○○共同持有上開槍、彈之犯意聯絡，
    於同年12月14日至16日間某日時，將上開仿克拉克手槍1 支
    、子彈3 顆，持至己○○位在臺北縣新店市○○路87巷22號
    居處，使己○○亦進而持有上開槍、彈；其等並將該槍置於
    上址之沙發椅旁工作檯上、子彈置放於己○○使用之房間內
    。嗣92年12月16日，警方持搜索票至上址搜索時，丁○○基
    於隱匿他人刑事案件證據之犯意，將上開放置在工作檯上之
    具有殺傷力仿克拉克手槍丟入浴室浴缸內，惟仍為警查獲，
    另並在己○○使用之房間內扣得上述子彈3 顆。
二、案經臺北縣政府警察局金山分局報告臺灣臺北地方法院檢察
    署檢察官偵查起訴。
    理  由
壹、有罪部分：
一(一)就被告己○○、丙○○未經許可，持有可發射子彈具有殺傷
    力之改造手槍及子彈部分：
    訊據被告己○○、丙○○固不否認為警在上址扣得前開槍、
    彈，惟於本院審理時辯稱：具有殺傷力之仿克拉克手槍、子
    彈均係壬○○即綽號「地瓜」之人所有，其因見被告己○○
    開設工廠，故將該槍留置上址要求被告己○○修理云云。然
    查，被告己○○於警詢、偵查，及被告丁○○於警詢時，均
    一致陳述該槍、彈係被告丙○○所有（各見偵卷第11頁、第
    203 頁反面，第24-1頁），被告丙○○於警詢、偵查中亦坦
    承上情無諱，並具體指陳其購買處所（見偵卷第20頁）；核
    與證人即被告丙○○之兄乙○○於警詢時供稱：「（問：在
    浴室澡堂內查獲1 把GLOCK 廠牌改造槍支、制式子彈3 顆．
    ．是何人所有？）是我弟弟丙○○和朋友己○○所有」（見
    偵卷第16頁）等語大致相符，有各該筆錄在卷足憑。且本件
    扣案之物，業經提示被告丙○○確認為其所有，亦據證人即
    到場之警員寅○○具結證述：「（問：編號29改造槍枝是於
    何處起獲？）改造槍枝是在工廠最後面浴缸裡找到的。（問
    ：改造槍枝是何人所有？）丙○○坦承是他的。（問：有無
    提示丙○○確認？）有。（問：提示的距離？）目測看得到
    。就是在他的面前．．（問：你們提示查獲物供在場人指認
    的時候，是如何讓他們指認？）己○○房間搜索到的一些證
    物，都是由己○○當場坦承是他的，我們會把這些搜索的證
    物全部擺在工廠的中間，由當事人承認的就我們逐一作表，
    並由當事人當場簽名，如果物品確實是當事人的他會在扣押
    物品上簽名表示。（問：在浴缸查獲的槍枝你們如何讓當事
    人辨識？）我們有當場拿到他們面前給他們看，並問這把槍
    是誰的。（問：他們是誰？站在何處？）所有在場人，都站
    在所有證物前面，逐一看證物，逐一簽名。（問：浴缸查獲
    這把槍展示在證物桌上時，有無將塑膠袋去除？）有．．（
    問：提示刑事警察局93年5 月6 日函所附照片一，槍托上有
    丙○○簽名、蓋印，這是何時貼上去的？）是回到分局之後
    ，交給他看，他說是他的，並簽名、蓋印，之後我們再貼在
    槍托上」（見93年9 月14日審判筆錄）明確，自難認有何錯
    認之虞。至被告己○○、丙○○嗣於本院審理時固翻異上情
    ，改以前詞置辯；被告丁○○、證人乙○○亦於本院審理時
    附和被告己○○、丙○○之辯詞而分別具結證述：「（問：
    本件查獲是92年12月16日在查獲之前地瓜有無到過查獲的鐵
    工廠？）有，查獲前一日我有看到他拿個東西，我正要去買
    菜，他拿個東西要給己○○作，並且說不管了就留在那裡。
    （問：他要求己○○幫他做什麼？）他說把它修理好。（問
    ：你知道修理什麼東西？）槍，塑膠的。」、「有一把槍是
    我在地檢等候交保時，知道是地瓜拿去給己○○修理．．槍
    還沒有改造之前，是我介紹地瓜到市○○道一間「玩家模型
    」玩具槍店去買的，因為哪把槍型很特殊，所以我知道是地
    瓜的。」（均見93年6 月23日審判筆錄）。惟查，被告丙○○、己○○、丁○○於警局製作筆錄時，精神狀況正常、良
    好、意識清楚，筆錄亦經其等閱後始行簽名，且有錄音，並
    無何強暴、脅迫等情，分別據證人即製作筆錄之警員丑○○
    、子○○、庚○○、甲○○、癸○○於93年5 月19日本院審
    理時結證屬實；另證人乙○○於警局製作筆錄時，精神狀況
    良好，筆錄係依其意思記載並由其親簽，亦據證人即製作筆
    錄之警員寅○○於同年9 月14日本院審理時證述明確；且被
    告己○○、丙○○、丁○○及證人乙○○於查獲次日解送臺
    灣臺北地方法院檢察署，經檢察官訊問時，亦未陳述有何意
    識不清或警詢筆錄乃違反其本人意願下所為之情（見偵卷第
    107 頁至第114 頁），嗣被告己○○、丙○○，及證人乙○○於同日經本院詢問時，並均陳述偵查中所言實在（見92年
    聲羈字第407 號卷第12、13頁）等語，則以被告己○○、丙○○均為身心健全之成年人，應知持有槍、彈之情節非輕，
    苟上該槍、彈確非其等所有，在其精神狀態正常，復不違背
    其本人意願情形下，何庸於警詢、偵查中自攬重典？且被告
    己○○、丙○○原即相識，被告丁○○則受僱被告己○○，
    至證人乙○○與被告己○○、丙○○亦分別係朋友、兄弟關
    係，為渠等供承在卷，亦當無任意設詞誣陷之理。又衡之常
    情，被告等及證人於警詢及檢察官偵查中所為供述或指述，
    距事實發生之時較近，記憶當更為清晰，且甫經逮捕並解送
    檢察官，較少權衡利害得失或相互串供之情，較諸事後翻異
    之言，應更可採，故在無其他事證可證明被告嗣後辯解及證
    人附和被告之詞與事實更為相符，自不得任意捨棄渠等初供
    不採。況其上揭具有殺傷力之槍、彈係壬○○所有之辯詞，
    業據證人壬○○於本院審理時具結證述：「（問：提示偵卷
    第179 頁鑑定書上照片，你有沒有向戊○○買過與照片上同
    型的手槍？）我買上面這個沒有錯，可是不是打17，我買的
    上面是打18，形狀看起來外表是一樣的。原先我是想要自己
    用，之後1 天我就拿到工廠給乙○○．．（問：你是否知道
    己○○的工廠在92年12月16日曾被警方搜索？）知道。（問
    ：你所謂你拿你買的槍給乙○○，是在警方搜索之前，還是
    之後？）之前。（問：之前多久？）1 、2 個月。（問：92
    年12月16日之前1 、2 天，你有沒有到過己○○的工廠？）
    沒有，差不多有1 、2 個星期沒有去．．（問：你拿上去時
    有無包含照片上3 顆子彈？）沒有」（見93年9 月14日審判
    筆錄）等語，而予否認，自尚難認上揭槍、彈為壬○○所有
    。至證人戊○○雖於本院審理時證述：曾出售壬○○克拉克
    17Ｃ型同款灌瓦斯打BB彈的玩具槍（見同上筆錄）等語，然
    其亦證述：「（問：你所販售槍枝有無殺傷力？）沒有。（
    問：提示偵卷第179 頁，有無辦法判斷這隻槍是由你售出？
    ）同款式的槍枝市面上很多，只看圖片沒有辦法看出．．（
    問：子彈是否你出售？）不是」（見同日筆錄），是顯難遽
    憑其證言，即認本件扣案之經改造而具有殺傷力槍枝，係其
    出售予證人壬○○之同一槍枝，更無以證明扣案子彈確為壬○○所有；況就其出售予證人壬○○之槍型，究為克拉克17
    Ｃ型或18型一節，尚與證人壬○○所陳有所出入，仍屬有疑
    。再者，依證人辛○○具結所證：其係聽被告己○○說「地
    瓜」拿槍來，然並無看到地瓜拿過來的東西（見93年6 月23
    日審判筆錄）等語，顯亦無從證明本件扣案槍枝果屬綽號「
    地瓜」之人所有，應不待敘，本院自均無從為何有利於被告
    等之認定。本件扣案之具殺傷力槍、彈，係被告丙○○於92
    年底某日，在臺北縣三重市○○路玩具模型槍店內買受後，
    復持至被告己○○上揭居處，使己○○亦進而持有上開槍、
    彈之事實，洵堪認定。扣案之改造手槍1 支（槍枝管制編號
    0000000000），係由仿GLOCK 廠17型半自動手槍製造之玩具
    手槍換裝土造金屬槍管而成之改造手槍，機械性能良好，可
    擊發適用子彈，具有殺傷力；子彈3 顆，均係9 mm制式子彈
    ，均具殺傷力，有內政部警政署刑事警察局92年12月31日刑
    鑑字第0920240457號槍彈鑑定書在卷可資佐證，被告丙○○
    、己○○之犯行明確，應依法論科。
  (二)就被告丁○○隱匿關係他人刑事被告案件證據部分：
    訊據被告丁○○坦承上該具有殺傷力之仿克拉克手槍1 支（
    槍枝管制編號0000000000），係其丟入浴室浴缸內，惟於本
    院審理時辯稱：係當日下午約4 時正要煮飯，因該槍置放於
    煮飯的桌子上，故將之丟入浴缸云云。然查，被告於警詢、
    偵查中，乃陳稱：「我以為外面有人在打架我才將改造槍枝
    丟浴缸內」、「我怕他們吵架惹事」（見偵卷第24-3頁、第
    108 頁）等語，顯見斯時其乃因察覺上該處所外，有所動靜
    ，始起意將該槍枝丟入屋後浴缸內；此自證人即查獲該槍之
    警員庚○○，及警員忠國於本院審理時，分別具結所證：「
    （問：你起獲的那隻槍械是在何處查獲？）是在後面浴缸裡
    。（問：提示起訴書一覽表，你起獲的是編號多少？）29。
    （問：起獲過程？）當天我們同事從前面攻堅，我從後面進
    去，在庭的被告丁○○從後門把門打開，拿著1 把槍要從後
    面丟掉，我正好看到」（見93年5 月19日審判筆錄）等語，
    實亦足推知。從而，被告丁○○嗣改稱其係因該槍妨礙其煮
    飯始丟棄在浴缸內云云，顯係卸責之詞，不足採信；其確有
    隱匿他人刑事案件證據之犯行，洵堪認定。
二、按被告等行為後，槍砲彈藥刀械管制條例業於94年1 月26日
    修正公布，同月28日施行；原槍砲彈藥刀械管制條例第八條
    、第十條、第十一條合併修正移列為修正條文第八條，原條
    例第十條、第十一條則刪除。而經比較原第十一條第四項處
    一年以上七年以下有期徒刑，併科新臺幣七百萬元以下罰金
    規定，及修正後第八條第四項規定：處三年以上十年以下有
    期徒刑，併科新臺幣七百萬元以下罰金；以修正前第十一條
    第四項規定之刑罰為輕，應依刑法第二條第一項後段，依修
    正前之第十一條第四項處斷。是核被告己○○、丙○○未經
    許可持有上述仿克拉克手槍、子彈，係違反修正前槍砲彈藥
    刀械管制條例第十一條第四項未經許可持有其他可發射子彈
    具有殺傷力之槍枝罪、及槍砲彈藥刀械管制條例第十二條第
    四項未經許可持有子彈罪。公訴人就被告等持有子彈3 顆犯
    行部分，雖未援引槍砲彈藥刀械管制條例第十二條第四項之
    條文，然於犯罪事實及證據並所犯法條欄內，均已敘明被告
    等此部分犯行，顯係漏引上開法條，本院仍應予審酌，併此
    敘明。至被告等以一持有行為，同時觸犯上開修正前第十一
    條第四項、及第十二條第四項之罪，係一行為觸犯數罪名之
    想像競合犯，應從一重之第十一條第四項持有其他可發射子
    彈具有殺傷力之槍枝罪論。另核被告丁○○所為，則犯刑法
    第一百六十五條之隱匿證據罪。被告丙○○前因違反麻醉藥
    品管理條例案件，經臺灣板橋地方法院86年易字第7775號判
    處有期徒刑7月確定，於89年4月12日縮刑期滿執行完畢，有
    臺灣高等法院被告前案紀錄表在卷可按，其5年內再犯有期
    徒刑以上之罪，為累犯，依法加重其刑。爰審酌被告己○○
    、丙○○所持有之槍、彈數量非鉅；並考量被告丁○○雖企
    圖影響偵、審程序，然其素行尚可等一切情狀，各量處如主
    文所示之刑；並就被告己○○、丙○○併科罰金部分，諭知
    易服勞役之折算標準。公訴人雖具體求處被告等之刑度，惟
    本院認量處如上所示刑度，以足懲儆，併此敘明。
三、扣案之經鑑定有殺傷力之仿GLOCK 廠17型半自動手槍之改造
    手槍1 支（槍枝管制編號0000000000），及9 mm制式子彈3
    顆，均係違禁物，依刑法第三十八條第一項第一款規定，宣
    告沒收。
貳、無罪部分：
一、公訴意旨另以：被告丙○○、己○○共同基於概括之犯意聯
    絡，自92年11月底起，由被告己○○提供其位在臺北縣新店
    市○○路87巷22號居處及製作槍械之機具，共同於上址製造
    具有殺傷力之槍械、子彈；嗣經警至上址搜索，扣得如起訴
    書附表所示之物，因認被告丙○○、己○○，另涉犯修正前
    槍砲彈藥刀械管制條例第十一條第一項未經許可，製造可發
    射子彈具有殺傷力之改造手槍罪、及槍砲彈藥刀械管制條例
    第十二條第一項未經許可，製造子彈罪嫌。
二、按犯罪事實應依證據認定之，無證據不得推定其犯罪事實，
    又不能證明被告犯罪者，應諭知無罪之判決，刑事訴訟法第
    一百五十四條、第三百零一條第一項分別定有明文。復按刑
    事訴訟法上所謂認定犯罪事實之證據，係指足以認定被告確
    有犯罪行為之積極證據而言，如未能發現相當證據或證據不
    足以證明，自不能以推測或擬制之方法，以為裁判基礎，最
    高法院29年上字第3105號及40年台上字第86號分別著有判例
    ；又認定不利於被告之事實，須依積極證據，茍積極證據不
    足為不利被告之認定時，即應為有利於被告之認定，更不必
    有何有利之證據，最高法院30年上字第816 號判例亦足參照
    。
三、訊據被告丙○○固曾坦認在上址改造槍枝，惟辯稱：係平常
    對玩具槍有興趣，試著操作機器，而非要改造成具殺傷力槍
    枝，此可由扣案之鋼管、槍管等物，與玩具槍滑套之直徑、
    長度均不相符，根本無法改造成具殺傷力之槍枝可知；至其
    他機械、底火等，亦係被告己○○從事鐵工所用之物等語。
    另被告己○○於警詢、偵查中雖曾自承幫忙被告丙○○磨鑽
    頭，惟亦辯稱：並無共同製造槍枝等語。
四、公訴人指訴被告等有上述犯行，無非以被告己○○、丙○○
    之供述，及如附表所示之扣案物為據。然按被告或共犯之自
    白，不得作為有罪判決之唯一證據，仍應調查其他必要之證
    據，以察其是否與事實相符，刑事訴訟法第一百五十六條第
    二項定有明文。而如起訴書附表編號7 所示長槍，經送內政
    部警政署刑事警察局鑑驗，認僅係仿COLT廠M 16型步槍外型
    製造之玩具長槍，經實際試射，認不具殺傷力，有該局93年
    5 月12日刑鑑字第0930092758號函在卷可按；另如起訴書附
    表編號1 、3 、5 、6 、8 至10、13至22、28所示之物，尚
    無法組成機械性能良好，可供擊發子彈之槍枝；至編號6 （
    玩具槍之抓子鉤、保險紐、撞針座各1 支）及21（玩具槍之
    復進簧桿1 支）之物，固與編號23槍枝改造工作圖其中M9分
    解圖上所示編號28、5 、29、20外型相似，惟未發現結構相
    似之土造零組件；又上開編號23槍枝改造工作圖其中如偵卷
    第85頁所示附件，非手槍內之零組件，亦分別有內政部警政
    署刑事警察局93年11月3 日刑鑑字第0930149289號函、刑鑑
    字第0940018586號函敘之甚明。至起訴書附表編號4 所示「
    床沿旁塑膠槍管」，依其所述材質，已足推知無法供改造為
    具殺傷力之手槍，自無再送鑑驗之必要；而附表編號11、12
    、24至27所示之物，分別為鑽頭、游標卡尺、小型鑽孔機及
    鑽床、車床、銑床等，以本件被告己○○經營鐵工廠以觀，
    確屬其營業上可用之物，從而，亦尚難遽憑該等器械，即認
    其等確涉有製造槍、彈之犯行。此外，復查無其他積極證據
    足以證明被告有公訴人指訴之違反槍砲彈藥刀械管制條例之
    犯行，本院自難遽憑被告丙○○、己○○上揭供述，即認定
    其犯罪。綜上，本件就公訴人所指被告丙○○等涉犯製造槍
    、彈部分犯行，其罪嫌尚屬有疑，是揆諸前揭規定及最高法
    院判例意旨，應即為被告等無罪之諭知。
據上論斷，應依刑事訴訟法第二百九十九條第一項前段，第三百
零一條第一項，修正前槍砲彈藥刀械管制條例第十一條第四項、
槍砲彈藥刀械管制條例第十二條第四項，刑法第十一條、第二條
第一項但書、第一百六十五條、第五十五條、第四十七條、第三
十八條第一項第一款、第四十一條第一項前段、第四十二條第二
項、第三項，罰金罰鍰提高標準條例第二條，現行法規所定貨幣
單位折算新臺幣條例第二條，判決如主文。
本案經檢察官李鴻維到庭執行職務。
中　　華　　民　　國　　94　　年　　8 　　月　　16　　日
　　　　　　　　　        刑事第十六庭
                              審判長法  官  劉嶽承
                                    法　官　黎惠萍
                                    法　官　王幸華
以上正本證明與原本無異
如不服本判決應於送達後10日內向本院提出上訴狀
           　　 　　　　　　　　    書記官　陳泰寧
中　　華　　民　　國　　94　　年　　8 　　月　　16　　日
附論罪科刑依據法條：
修正前槍砲彈藥刀械管制條例第11條
未經許可，製造、販賣或運輸第四條第一項第一款所稱其他可發
射金屬或子彈具有殺傷力之各式槍砲者，處五年以上有期徒刑，
併科新臺幣一千萬元以下罰金。
未經許可，轉讓、出租或出借前項所列槍砲者，處三年以上十年
以下有期徒刑，併科新臺幣七百萬元以下罰金。
意圖供自己或他人犯罪之用，而犯前二項之罪者，處無期徒刑或
七年以上有期徒刑，併科新臺幣一千萬元以下罰金。
未經許可，持有、寄藏或意圖販賣而陳列第一項所列槍砲者，處
一年以上七年以下有期徒刑，併科新臺幣七百萬元以下罰金。
第一項至第三項之未遂犯罰之。
槍砲彈藥刀械管制條例第12條
未經許可，製造、販賣或運輸子彈者，處 1 年以上 7 年以下有
期徒刑，併科新台幣 500 萬元以下罰金。
未經許可，轉讓、出租或出借子彈者，處 6 月以上 5 年以下有
期徒刑，併科新台幣 300 萬元以下罰金。
意圖供自己或他人犯罪之用，而犯前二項之罪者，處 3 年以上
10 年以下有期徒刑，併科新台幣 700 萬元以下罰金。
未經許可，持有、寄藏或意圖販賣而陳列子彈者，處 5 年以下有
期徒刑，併科新台幣 300 萬元以下罰金。
第 1 項至第 3 項之未遂犯罰之。
中華民國刑法第165條
 (湮滅刑事證據罪)
偽造、變造、湮滅或隱匿關係他人刑事被告案件之證據，或使用
偽造、變造之證據者，處二年以下有期徒刑、拘役或五百元以下
罰金。
